臺灣苗栗地方法院刑事判決　　　　　　　　　　　　　九十二年度訴字第三六二號
　　公　訴　人　臺灣苗栗地方法院檢察署檢察官
　　被　　　告　甲○○　男　二.
　　指定辯護人　本院公設辯護人丙○○
右列被告因強盜案件，經檢察官提起公訴（九十二年度偵字第四三０一號），本院判
決如左：
    主  文
甲○○意圖為自己不法之所有，攜帶兇器，以脅迫至使不能抗拒，而取他人之物，累
犯，處有期徒刑柒年貳月。
扣案之水果刀壹支沒收。
    事  實
一、甲○○曾於民國（下同）九十一年一月八日，因違反毒品危害防制條例案件，經
    本院判處有期徒刑六月，於九十一年二月十五日確定，並於九十一年十二月十九
    日執行完畢。
二、甲○○猶不知悔改，因出獄後遍尋工作不著，無以維生，竟意圖為自己不法之所
    有，基於強盜之犯意，於九十二年十月三十一日晚上七時五十分許，喬裝顧客進
    入苗栗縣頭份鎮○○○路一四四號「萊爾富便利商店」內，挑選價值新台幣（下
    同）十元之生活泡沫紅茶飲料一罐，拿到收銀檯結帳完畢，女店員乙○○準備交
    給甲○○統一發票之際，甲○○見店內並無其他店員及顧客，立即取出預先藏在
    所披黑色外套內以塑膠袋包裹，而在客觀上足供兇器使用之水果刀一支，指著櫃
    檯內之女店員乙○○脅迫稱：「快點把錢拿出來」等語，隨即攀躍上櫃檯，乙○
    ○受此驚嚇不自覺退後數步，聽任甲○○伸出右手試圖打開收銀機之抽屜，然因
    不得要領而無法開啟，甲○○乃喝令乙○○將收銀機打開將錢交出，乙○○因畏
    於當時店內僅有其與甲○○二人，恐受甲○○之加害而不敢抗拒，遂依指示開啟
    收銀機之抽屜，甲○○則以此脅迫手段，至使乙○○不能抗拒，自行拿走收銀機
    內之百元紙鈔及五十元硬幣合計一千元，並隨手搜括櫃檯旁貨架上之七星牌香煙
    二包（起訴書誤載二盒），得手後騎乘停在店外向其不知情胞兄所借之車牌號碼
    ＩＫＴ─一０三號重型機車逃逸。
三、嗣警方接獲乙○○報案後，依該便利超商監視器錄影帶認出是甲○○所為後，派
    出警力四出查訪甲○○之行蹤，而苗栗縣警察局頭份分局頭份派出所員警許時明
    等人，接獲線報得知甲○○仍在案發現場附近徘徊，乃駕巡邏警車前往線報地點
    ，於同日晚上十一時二十分許，在苗栗縣頭份鎮○○○路與中山高速公路三灣交
    流道口，發現甲○○蹤跡，準備趨前向前盤查，甲○○見狀拔腿就跑，甲○○在
    逃跑途中將黑色外套脫下丟掉，緊追在後之員警，終在苗栗縣頭份鎮新華里崎仔
    頭三二六號後方稻田中，將甲○○予以逮捕，甲○○經警盤問後坦承上情，當場
    從其口袋掏出已花費所剩之贓款六百元交給警方，警方並沿原追捕路線回頭找到
    遭甲○○丟棄之黑色外套一件，另在前開路口甲○○所騎乘重型機車之置物箱內
    ，扣得甲○○作案用之水果刀一支及搶來之贓物七星牌香煙二包。
四、案經苗栗縣警察局頭份分局報請臺灣苗栗地方法院檢察署檢察官偵查起訴。
    理  由
一、右揭事實，迭據被告甲○○於警詢時及偵、審中供認不諱，核與證人即被害人乙
    ○○於警詢時及檢察官偵查中證述之情節相符，而被告如何被警逮捕過程，亦經
    證人即警員許時明於檢察官偵查中證述明確，是被告甲○○之自白，與事實相符
    ，應堪信為真實。此外復有被害人乙○○領回贓物所出具之贓物認領保管單一紙
    、照片十四幀、車籍作業系統─查詢認可資料一紙及警繪超商內部現場圖一紙在
    卷足憑，被告作案用之水果刀一支，被告甲○○行搶時所穿之黑色外套及長褲各
    一件、球鞋一雙，及錄影帶一捲扣案足資佐證。事證明確，被告甲○○強盜之犯
    行，洵堪認定。
二、按「刑法上之強盜罪，祇要所施用之強暴脅迫手段，抑壓被害人之抗拒，足以喪
    失其意思自由為己足，縱令被害人實際並無抗拒行為，仍於強盜罪之成立，不生
    影響。」（最高法院八十一年度台上字第四七三０號判決要旨參照）。又「強盜
    罪之強暴、脅迫，以所施用威嚇之程度，客觀上足以壓抑被害人之意思，至使不
    能抗拒為己足。至施用之威嚇手段，客觀上是否足以壓抑被害人之意思自由，應
    依一般人在同一情況下，其意思自由是否因此受壓制為斷，不以被害人之主觀意
    思為準。」（最高法院八十七年度台上字第三七０五號判決要旨參照）。本案被
    告甲○○所持有之刀械相當鋒利，持在手上已足夠讓人畏懼，況其作案當時正值
    晚上，該便利超商店內僅有被害人乙○○一人在值班，並無他員工及顧客，忽見
    被告甲○○亮出白晃晃之刀械，喝令其打開收銀機抽屜，一般人在此孤立無援情
    況下，必相當驚恐不敢抗拒，況被害人乙○○僅係一名柔弱女子，又豈敢奮不顧
    身加以抗拒？足見被害人乙○○當時之自由意思已遭被告甲○○壓抑，達到不能
    抗拒之程度，縱令其並無抗拒行為，揆諸上開最高法院判決要旨說明，被告甲○
    ○強取財物之行為，自該當強盜罪之構成要件。
三、被告甲○○攜帶水果刀強盜他人財物之行為，係犯強盜罪而有刑法第三百二十一
    條第一項第三款之情形，應成立刑法第三百三十條第一項之加重強盜罪。又被告
    甲○○曾於九十一年一月八日，因違反毒品危害防制條例案件，經本院判處有期
　　徒刑六月，於九十一年二月十五日確定，並於九十一年十二月十九日執行完畢，
　  有刑案資料查註紀錄表、台灣高等法院被告全國前案紀錄表等在卷可參，五年內
    再犯本件有期徒刑以上刑之罪，為累犯，應依刑法第四十七條之規定加重其刑。
    爰審酌被告甲○○年輕力壯，好逸惡勞，利用晚上搶劫便利超商財物，嚴重破壞
    當地社會治安，惡性非輕，理應重罰，惟念其強盜所得財物不多，且未傷及無辜
    ，及犯後能坦白承認等一切情狀，本院並參酌檢察官之具體求刑，量處如主文所
    示之刑，以資懲儆。
四、至扣案之水果刀一支，係被告甲○○所有供其強盜所用之工具，已據被告甲○○
    供述甚明，應依刑法第三十八條第一項第二款之規定，予以宣告沒收。另被告強
    盜財物時所穿經扣案之黑色外套及長褲各一件、球鞋一雙，則係被告甲○○個人
    平日所穿之衣物，與其強盜行為並無直接關聯，本院自不另為沒收之諭知，附此
    敘明。
據上論斷，應依刑事訴訟法第二百九十九條第一項前段，刑法第三百三十條第一項、
第四十七條、第三十八條第一項第二款，判決如主文。
本案經檢察官林映姿到庭執行職務。
中　　　華　　　民　　　國　　　九十三　　　年　　一　　　月　　十三　　日
                                    臺灣苗栗地方法院刑事第一庭
                                        審判長法　官  陳 鴻 斌
                                              法　官  姚 銘 鴻
                                        　　　法　官  柳 章 峰
右正本證明與原本無異。
如不服本判決，應於判決送達後十日內向本院提出上訴狀（應附繕本）。
中　　　華　　　民　　　國　　　九十三　　　年　　一　　　月　　十三　　日
                                              書記官  歐 明 秀
刑法第三百二十一條
犯竊盜罪而有左列情形之一者，處六月以上、五年以下有期徒刑：
一  於夜間侵入住宅或有人居住之建築物、船艦或隱匿其內而犯之者。
二  毀越門扇、牆垣或其他安全設備而犯之者。
三  攜帶兇器而犯之者。
四  結夥三人以上而犯之者。
五  乘火災、水災或其他災害之際而犯之者。
六  在車站或埠頭而犯之者。
前項之未遂犯罰之。
刑法第三百三十條
犯強盜罪而有第三百二十一條第一項各款情形之一者，處七年以上有期徒刑。
前項之未遂犯罰之。
